【裁判字號】    99,消債更,484
【裁判日期】    991028
【裁判案由】    
【裁判全文】
臺灣高雄地方法院民事裁定           99年度消債更字第484號
聲  請  人  李美蓮
上列當事人聲請消費者債務清理事件，本院裁定如下：
    主  文
聲請人李美蓮自中華民國九十九年十月二十八日下午十六時起開
始更生程序。
命司法事務官進行本件更生程序。
    理  由
一、聲請意旨略以：聲請人前未曾依「中華民國銀行公會會員辦
    理消費金融案件無擔保債務協商機制」請求共同協商債務清
    償方案，乃於98年6 月向最大債權金融機構即合作金庫商業
    銀行股份有限公司（下稱合作金庫）請求協商未成立。聲請
    人薪資有限，扣除個人生活開支外，尚須與胞姊、胞兄分擔
    母親李張來葉之扶養義務，實無法負擔還款條件，而有不能
    清償債務或有不能清償之虞之情事，致履行困難，爰聲請准
    予裁定更生等語。
二、按債務人不能清償債務或有不能清償之虞者，得依消費者債
    務清理條例所定更生或清算程序，清理其債務。債務人無擔
    保或無優先權之債務總額未逾1200萬元者，於法院裁定開始
    清算程序或宣告破產前，得向法院聲請更生。又債務人與金
    融機構協商成立者，不得聲請更生或清算。如法院開始更生
    程序之裁定，應載明其年、月、日、時，並即時發生效力。
    法院裁定開始更生或清算程序後，得命司法事務官進行更生
    或清算程序，必要時得選任律師、會計師或其他適當之自然
    人或法人一人為監督人或管理人。消費者債務清理條例第3
    條、第42條第1 項、第151 條第5 項前段、第6 項、第45條
    第1 項及第16條第1 項分別定有明文。
三、經查：聲請人所主張之上開事實，業據提出財產及收入狀況
    說明書（99年消債更字第274 號卷5-6 頁，下稱前卷）、前
    置協商不成立通知書（前卷23頁）、聲請人及胞兄姐、父母
    97、98年度各類所得資料清單及財產歸屬資料清單（前卷
    46-48 頁、51-53 、140-148 頁）、戶籍謄本（前卷20-21
    頁）、聯合徵信中心之個人資料（前卷10-18 頁）、勞工保
    險被保險人投保資料表（前卷24-25 頁）、家族系統表（前
    卷50頁）、薪資證明單（前卷49頁）、合作金庫民事陳報狀
    （前卷119-123 頁）、財政部高雄市國稅局函（前卷95-118
    、133-148 頁）等可憑，可信為實。
四、本院審酌聲請人目前任職於恰歐義大利餐館擔任廚工，每月
    薪資所得19,800元（前卷49頁薪資證明單），96、97、98年
    度所得分別為271,287 元、248 元、141,040 元，換算每月
    平均所得約為22,607元、21元、11,753元，名下無財產（前
    卷26、46-48 頁各類所得資料清單及財產歸屬資料清單）。
    聲請人陳稱與胞姐、胞兄分擔母親李張來葉扶養費部分（前
    卷6 頁背面），查李張來葉97、98年度均無所得，名下無財
    產（前卷51-53 頁各類所得資料及財產歸屬資料清單），確
    有不能維持生活之情形，惟考量聲請人目前負債情形，依民
    法第1119條規定，應以98年度綜合所得稅受扶養人每人免稅
    額82,000元計算其每月扶養費用約6,833 元，並與其他扶養
    義務人即胞兄李美蘭、胞姐李啟南（前卷50頁家族系統表、
    143-148 頁所得資料及財產歸屬資料清單）共同分擔扶養費
    為2,277 元（6833÷3 ），是聲請人主張每月支出母親扶養
    費用2,000 元應為可採，加上按內政部公告99年度高雄市每
    人每月最低生活費計算聲請人之生活費用為11,309元，其每
    月必要支出為13,309元（11309 ＋2000），對照其每月收入
    19,800元，聲請人每月僅餘6,491 元（00000-00000 ），雖
    足以清償合作金庫所提出之每月協商款6,400 元（前卷119
    頁），惟合作金庫提出之協商款是否已加計利息，未據其陳
    明，若加計考量卡債利息在內，則以聲請人之收入將不足負
    擔協商款項。又聲請人雖僅68年次，尚屬青壯年，然其工作
    係擔任廚工，非任職於公家單位或可預期將穩定之工作，此
    亦可由其聲請前之97年度全年度僅收入248 元可知聲請人之
    收入狀況難稱穩定，故若不問個別情況，一律以法定退休年
    齡65歲之工作年限，作為其清償能力之標準則不盡公平，更
    遑論如加計利息後清償年限增加，將更難以清償所有債務。
    故聲請人實確已不足清償債務，且其債務大於財產，而有不
    能清償債務或有不能清償之虞之情事。而聲請人無擔保或無
    優先權之債務總額未逾新臺幣1,200 萬元，復無同條例第46
    條規定已經法院裁定開始清算程序或宣告破產及第6 條第3
    項、第8 條各款所定駁回更生聲請等程序事由存在，則債務
    人聲請更生，是有理由。爰裁定如主文。
中    華    民    國    99    年    10    月    28    日
                  民事庭    法      官  藍家慶
上為正本係照原本作成
本件不得抗告
中    華    民    國    99    年    10    月    28    日
                            書  記  官  梁竫

司法院資訊處製作；財團法人民間司法改革基金會備份。
